臺灣橋頭地方法院刑事判決
111年度審交易字第42號
公  訴  人  臺灣橋頭地方檢察署檢察官
被      告  王嘉鴻


上列被告因公共危險案件，經檢察官提起公訴（110年度偵字第1
5993號），嗣被告就被訴事實為有罪之陳述，經本院告知簡式審
判程序之旨，並聽取當事人之意見後，由本院裁定進行簡式審判
程序，判決如下：
    主  文
王嘉鴻犯不能安全駕駛動力交通工具罪，累犯，處有期徒刑拾月
。
    事  實
一、王嘉鴻於民國110年10月27日下午8時至10時許，在高雄市○○
    區○○路00號之住處內飲用威士忌後，雖曾在住處休息，然應
    可預見威士忌屬於酒精濃度較高之烈酒，需要較長時間方能
    將體內酒精成分代謝完畢，且明知飲用酒類將使注意力及反
    應力有所降低，致無法安全駕駛動力交通工具，在無法確信
    其體內酒精已充分代謝至符合法定標準值之情形下，竟仍基
    於即便吐氣所含酒精濃度未代謝至每公升0.25毫克以下，亦
    不違背其本意之不確定故意，於110年10月28日中午12時許
    ，自該住處騎乘車牌號碼000-000號普通重型機車上路。嗣
    於同日下午1時35分許，行經高雄市○○區○○街000號前時，因
    面色潮紅而為警攔查，發現其散發酒味，於同日下午1時44
    分許，測得其吐氣酒精濃度為每公升0.81毫克，而悉上情。
二、案經高雄市政府警察局楠梓分局報告臺灣橋頭地方檢察署檢
    察官偵查起訴。
    理  由
一、上開犯罪事實，業據被告於警詢、偵查及本院審理中坦承不
    諱（見警卷第5至9頁；偵卷第43至44頁；本院卷第68頁、第
    74頁），並有高雄市政府警察局楠梓分局酒精濃度呼氣測試
    報告、高雄市政府警察局舉發違反道路交通管理事件通知單
    影本、財團法人工業技術研究院呼氣酒精測試器檢定合格證
    書、車輛詳細資料報表、證號查詢機車駕駛人查詢結果畫面
    等在卷可佐（見警卷第11至13頁、第17至21頁），足認被告
    之任意性自白與事實相符，堪為論罪科刑之依據。
二、按刑法第13條第1項規定「行為人對於構成犯罪之事實，明
    知並有意使其發生者，為故意」，採希望主義，此為學理上
    所稱之「直接故意」；同條第2項規定「行為人對於構成犯
    罪之事實，預見其發生而其發生並不違背其本意者，以故意
    論」，採容任主義，此即學理上所稱之「間接故意」、「未
    必故意」或「不確定故意」。直接故意與間接故意雖均屬於
    故意之範疇，惟直接故意乃行為人認識或明確預見其行為會
    導致構成要件實現或結果發生，並進而決意行之；而間接故
    意乃行為人雖認識或預見其行為會導致構成要件實現或結果
    發生，但仍容忍或聽任其發生之謂，二者於行為人之犯罪意
    思決定上究有不同。準此，行為人對於構成要件雖非積極希
    望其實現，惟為達到某種目的而仍容任該構成要件實現或某
    個結果發生，亦屬法律意義上之容任或接受構成要件實現或
    結果發生之間接故意（最高法院97年度台上字第2623號判決
    意旨參照）。查被告本案為警攔查之時間為110年10月28日
    下午1時35分許，而被告歷次應訊時供稱其於110年10月27日
    下午10時許即飲酒完畢等語（見警卷第8頁；偵卷第44頁）
    ，參酌其所稱飲酒時間完畢至翌日中午騎車上路之際仍有相
    隔一段時間，顯與一般飲酒完畢後逕駕駛動力交通工具上路
    之直接故意有別，且依卷附事證確無從積極認定被告騎車上
    路之際，主觀上已明知吐氣所含酒精濃度仍在每公升0.25毫
    克以上。然參諸被告為具有相當辨別事理能力之成年人，且
    於本件案發前已有酒後駕車前科，此有臺灣高等法院被告前
    案紀錄表附卷可佐，亦當明瞭威士忌屬於酒精濃度較高之烈
    酒，需要較長時間方能代謝完畢，則於查獲當日中午騎車上
    路時，對於體內酒精濃度可能尚未充分代謝至前開法定標準
    以下之情當可預見，且在無法確信體內酒精濃度已符合法定
    標準之狀態下仍執意騎車，堪認其騎車上路時主觀上應具有
    即便體內酒精濃度超出法定標準亦不違背其本意之不確定故
    意甚明。綜上，本案事證明確，被告犯行洵堪認定，應依法
    論科。
三、論罪科刑：
  ㈠按行為後法律有變更者，適用行為時之法律，但行為後之法
    律有利於行為人者，適用最有利於行為人之法律，刑法第2
    條第1 項定有明文。查被告為本案行為後，刑法第185 條之
    3 第1 項業於111 年1 月28日修正公布，並於同年月30日施
    行，將原法定刑「處2 年以下有期徒刑，得併科新臺幣（下
    同）20萬元以下罰金」，提高為「處3 年以下有期徒刑，得
    併科30萬元以下罰金」，經比較新舊法結果，修正後之規定
    未較有利於被告，依刑法第2 條第1 項前段規定，應適用被
    告行為時即修正前刑法第185 條之3 第1 項之規定處罰。
  ㈡核被告所為，係犯修正前刑法第185條之3第1項第1款之不能
    安全駕駛動力交通工具罪。
  ㈢被告前因不能安全駕駛致交通危險罪案件，分別經⑴臺灣高雄
    地方法院以109度審交易字第219號判處有期徒刑8月確定；⑵
    經本院以109年度審交易字第465號判處有期徒刑9月確定，
    上開2案經本院以109年度聲字1476號裁定應執行有期徒刑1
    年3月確定，於110年9月15日縮刑期滿假釋付保護管束出監
    ，於110年10月18日保護管束期滿假釋未經撤銷視為執行完
    畢等情，有前揭臺灣高等法院被告前案紀錄表在卷可佐，其
    於有期徒刑執行完畢後5年內，故意再犯本案有期徒刑以上
    之罪，為累犯，本院審酌被告所犯本案與前揭徒刑執行完畢
    之案件罪質相同，依司法院釋字第775號解釋意旨，被告再
    犯相同之公共危險案件，顯見被告未能悔悟酒後駕車之危險
    及過錯，足認其對於刑罰反應力薄弱，依被告本案構成累犯
    及犯罪情節，並無應量處最低法定刑之罪刑不相當情事，仍
    應依刑法第47條第1項規定加重其刑。
  ㈣爰審酌被告前已有多次酒後駕車前科紀錄，有前揭臺灣高等
    法院被告前案紀錄表1份在卷可查，除構成累犯不重複評價
    外，本次已屬第10次再犯酒後駕車案件，其於酒後吐氣所含
    酒精濃度高達每公升0.81毫克，超過法定標準值數倍之情形
    下，貿然騎車上路，顯見其漠視一般往來之公眾及駕駛人之
    用路安全，且政府各相關機關業就酒醉駕車之危害性以學校
    教育、媒體傳播等方式一再宣導，為時甚久，被告應對於該
    項誡命知之甚詳，猶不知警惕，再犯本案相同之公共危險罪
    ，顯然欠缺守法意識，對社會危害性非低；惟念及被告犯後
    始終坦承犯行之態度，此次犯罪幸未造成實害之危害程度，
    兼衡其自述教育程度、工作、經濟、身體狀況及家庭生活狀
    況（詳見本院卷第74頁）等一切情狀，量處如主文所示之刑
    。
據上論斷，應依刑事訴訟法第273條之1第1項、第299條第1項前
段，判決如主文。
本案經檢察官黃淑妤提起公訴，檢察官鍾葦怡到庭執行職務。
中　　華　　民　　國　　111 　年　　4 　　月　　13　　日
                刑事第四庭      法  官  陳芸葶
以上正本證明與原本無異。
如不服本判決應於收受送達後20日內向本院提出上訴書狀，並應
敘述具體理由；如未敘述上訴理由者，應於上訴期間屆滿後20日
內向本院補提理由書（均須按他造當事人之人數附繕本）「切勿
逕送上級法院」。
中　　華　　民　　國　　111 　年　　4 　　月　　13　　日
 　　　　　　　　　　　　　　　 書記官　黃昰澧
附錄本件論罪科刑法條：
修正前刑法第185條之3 第1 項第1 款
駕駛動力交通工具而有下列情形之一者，處2 年以下有期徒刑，
得併科20萬元以下罰金：
一、吐氣所含酒精濃度達每公升零點二五毫克或血液中酒精濃度
    達百分之零點零五以上。